臺灣彰化地方法院刑事判決　　　　 99年度訴緝字第78號
公　訴　人　臺灣彰化地方法院檢察署檢察官
被　　　告　陳明獻
上列被告因偽造文書等案件，經檢察官提起公訴（89年度偵字第
4884號、第5545號、第5873號），本院依簡式審判程序審理，判
決如下：
    主      文
陳明獻共同連續行使偽造公文書，足以生損害於公眾及他人，處
有期徒刑壹年，減為有期徒刑陸月。扣案如附表二所示之物均沒
收。又意圖為自己不法之所有，以詐術得財產上不法之利益，處
有期徒刑拾月，減為有期徒刑伍月。應執行有期徒刑拾壹月。扣
案如附表二所示之物均沒收。
    犯罪事實
一、陳明獻與陳嘉興、王家鴻二人（二人所涉偽造文書犯行，業
    經本院分別審結）熟識，三人明知經由彭中興（另案審結）
    及綽號「殺豬」之不詳姓名成年男子所提供之如附表一編號
    (一)、(二)所示車輛均係竊取而來，附表一編號(三)之車輛係陳明
    獻所提供；上開車輛並經彭中興等人將車輛之車身或引擎號
    碼以如附表一所示方法予以變造，均屬他人財產犯罪所得之
    贓物，陳明獻、陳嘉興、王家鴻三人共同基於意圖為自己不
    法所有之概括犯意聯絡，自88年3、4月間起至同年5月24日
    止，先由王家鴻以明顯低於市價之新台幣（下同）25萬元價
    格故買前揭編號(一)、(二)贓車及陳明獻提供上開編號(三)之車，
    再由王家鴻以其向同有犯意聯絡之楊奇祥（已死亡）所購買
    、由楊奇祥偽刻之「基隆關稅局暖暖分局簽證文件專用章」
    、「行政院環境保護署委託工業技術研究院機械工業研究所
    交通工具空氣污染物暨噪音車型審驗管制章」、「經濟部能
    源委員會委託工業技術研究院機械工業研究所進口汽車驗訖
    章」、「基隆關稅局柯國祥」、「陳錦榮」等印章及楊奇祥
    所偽造之空白進口與貨物稅完（免）稅證明書及原廠證明書
    等物品（均詳如附表二），依前揭彭中興等人變造之車身或
    引擎號碼，據以偽造各該車輛進口與貨物稅完（免）稅證明
    書之公文書及原廠證明之私文書，使形式上之車籍資料完備
    ，而由陳嘉興、王家鴻二人持前揭偽造不實之車籍資料、及
    不知情買受人蔡美芳、趙中宇、周森等人之國民身分證，至
    各監理站，申請核發汽車牌照而予行使，致使監理站內承辦
    人員不知有偽，而將上開不實車身號碼等資料登載於職務上
    所掌之公文書，並分別准予發給如附表一所示之新領車輛號
    牌，足以生損害於公務機關業務管理之正確性及各該原車主
    等人權益。其後陳明獻、陳嘉興、王家鴻三人對車輛買主謊
    稱車輛均有合法來源，因屬年度車故價格較為低廉，致使如
    附表一所示買主蔡美芳、趙中宇、周森均陷於錯誤而出價買
    受。陳明獻復另起犯意，於88年7月13日，向台中市警察局
    第五分局北屯派出所謊報上開附表一編號(三)之Ｒ9-6488號自
    小客車失竊，未指定犯人向警察機關誣告他人涉有竊盜罪嫌
    ，並持該報案記錄向購買Ｒ9-6488號時投保竊盜險之中央產
    物保險股份有限公司申領保險金，致中央產物保險股份有限
    公司陷於錯誤，而給付保險金0000000元予陳明獻購買該車
    時貸款之台新商業銀行北台中分行，使陳明獻受有免除給付
    貸款之利益。嗣於89年6月30日，陳嘉興、王家鴻分別在台
    中市○○路○段823號21樓之五、台中縣大雅鄉○○路二之
    十號為警查獲，並當場扣得附表二所示為王家鴻所有、供前
    揭犯罪使用之物品，始循線查悉上情。
    理  由
一、上揭事實業據被告陳明獻於本院審理中坦承不諱，核與共同
    被告陳嘉興、王家鴻於警詢及偵查中供承犯罪分工過程無訛
    ，並有被害人蔡美芳、周森論、趙中宇陳述受騙購入贓車等
    情綦詳，並有贓物認領保管單、偽造之各該車輛進口與貨物
    稅完（免）稅證明書、原廠證明、失竊車輛照片、車身及引
    擎號碼電解還原資料、汽車新領牌照登記書、過戶登記書、
    財政部基隆關稅局暖暖支局函、汽車買賣合約書、行車執照
    等證物附卷可稽，及如附表二所示之偽刻印章等物品扣案為
    憑，足徵被告陳明獻、陳嘉興、王家鴻故買、銷售之自小客
    車，均屬他人財產犯罪所得之贓物，殆無疑義。綜上所陳，
    被告陳明獻部分事證已臻明確，所涉偽造文書等犯行至堪認
    定。
二、按刑法上所稱之公印，係指表示公署或公務員資格之印信而
    言，如不足以表示公署或公務員之資格者，不得謂之公印，
    即為普通印章。本案偽造之各該車輛進口與貨物稅完（免）
    稅證明書上固均蓋有「基隆關稅局暖暖分局簽證文件專用章
    」、「行政院環境保護署委託工業技術研究院機械工業研究
    所交通工具空氣污染物暨噪音車型審驗管制章」、「經濟部
    能源委員會委託工業技術研究院機械工業研究所進口汽車驗
    訖章」、「基隆關稅局柯國祥」等偽造印章所蓋留之印文，
    惟前揭印章在機關全銜之下既綴有特定用途之文字，其非依
    印信條例規定，由上級機關所製發之印信，以表示該機關之
    資格者甚明，自非公印（最高法院69年台上1676號判例要旨
    參照）。而車輛進口與貨物稅完（免）稅證明書係公務員始
    有權製作，以確保稅捐繳納、進口物品管制等行政高權作用
    ，屬公務員職務上所製作之公文書。至於車身號碼、引擎號
    碼，均為一定用意之證明，為刑法第220條第1項（修正前第
    220條）、第210條之準私文書。核被告陳明獻所為，係犯刑
    法第216條、第211條之行使偽造公文書罪（完稅證明書部分
    ）、第216條、第210條之行使偽造私文書（原廠證明書、汽
    車新領牌照登記書部分）及行使變造準私文書罪（車身及引
    擎號碼變造部分）、第216條、第214條之行使使公務員登載
    不實文書罪、第349條第2項故買贓物罪、第339條第1項之詐
    欺取財罪。公訴人誤認前揭基隆關稅局暖暖分局專用章為公
    印，及完稅證明書僅具私文書性質，均有未洽，應於社會基
    本事實同一之範圍內，由本院變更起訴法條，先此敘明。被
    告陳嘉興偽造印章後持以蓋用印文，乃偽造各該公文書及私
    文書之部分行為，而偽造各該文書及使公務員登載不實文書
    之低度行為，又為行使之高度行為所吸收，均不另論罪。被
    告陳明獻與陳嘉、王家鴻興對於上開所示之犯罪事實，有犯
    意聯絡及行為分擔，均為共同正犯。被告前揭所為多次偽造
    文書、故買贓物、詐欺取財等犯行，均屬時間緊接，方法相
    同，各觸犯構成要件相同之罪名，顯係皆基於概括犯意反覆
    為之，應各依連續犯之規定論以一罪，並加重其刑。所犯前
    揭各罪間，則有方法結果之牽連關係，應從較重之行使偽造
    公文書罪論處。被告上開所犯故買贓物罪、詐欺取財罪等罪
    行，固未經檢察官逐一詳載於起訴書內，惟此既與記明起訴
    事實之各該部分有牽連犯或連續犯之裁判上一罪關係，應為
    起訴效力所及，基於審判不可分原則，本院自應併予審理。
    又被告陳明獻上開謊報上開Ｒ9-6488號自小客車失竊，並持
    該報案記錄向中央產物保險股份有限公司申領保險金之事實
    ，係犯刑法171條第1項未指定人犯誣告罪及刑法第339條第
    2項詐欺得利罪，該二罪間並有方法結果之牽連關係，應從
    一重之詐欺得利罪處斷。被告陳明獻所犯上開詐欺得利罪與
    前開行使偽造公文書罪，二者犯罪各別，罪名不同，應予分
    論併罰。爰審酌被告陳明獻與共同被告陳嘉興、王家鴻參與
    行使偽造公文書犯行，且將失竊贓車以不實車籍資料重領牌
    照，藉以掩飾不法，致令消費者受其矇騙而損失財物，次數
    繁多，嚴重危害公務機關之公信及國家經濟秩序，惡性重大
    ，原不宜輕縱，惟於審理期間坦承犯行，並參酌其犯罪之動
    機、方法、手段、所生危害、犯罪參與之程度等一切情狀，
    分別量處如主文所示之刑，並定其應執行刑。又查被告犯罪
    時間，均在96年4月24日以前，所犯為行使偽造公文書罪、
    詐欺得利等罪，悉合於減刑條件，應依中華民國96年罪犯減
    刑條例第2條第1項第3款之規定，各減其宣告刑二分之一，
    並定其應執行之刑。另查被告雖係經通緝，並未於96年12月
    31 日前自動歸案接受裁判，依中華民國96年罪犯減刑條例
    第5條之規定，固不得適用減刑，惟被告係因92年9月23日在
    中國大陸經商因案入監執行，遲至99年9月22日始出獄返國
    投案等情，有廣東省東莞監獄2010獄釋字第893號釋放証明
    書在卷可參，是其未自動歸案接受裁判有正當理由，而與上
    開條文規定不同，自得仍依中華民國96年罪犯減刑條例第2
    條第1項第3款之規定，各減其宣告刑二分之一，附此敘明。
    附表二編號一至十五所示之偽造印章，均應依刑法第二百十
    九條之規定予以沒收；其餘附表二編號十六至二十八之空白
    原廠證明書等證物，則係供共同被告陳嘉興前揭犯罪使用，
    且為共犯王家鴻所有，業據渠等二人供承在卷，均應依刑法
    第38條第1項第2款宣告沒收。
三、公訴意旨另以：被告陳明獻、陳嘉興、王家鴻三人與彭中興
    、「殺豬」等人共同基於意圖為自己不法所有之犯意聯絡，
    於附表一編號(一)、(二)所示時地，參與竊盜被害人劉邵芸等人
    之自小客車，因認其另涉有刑法第320條第1項之竊盜罪嫌等
    語。惟查：被告陳明獻、陳嘉興所經手出售之贓車雖均係經
    由被告王家鴻向彭中興、「殺豬」等人以低價購得，惟就竊
    盜犯行之實施經過以觀，並無證據證明被告陳明獻確有犯意
    聯絡或行為分擔之共同犯罪情事；而被告既無從決定下手行
    竊之時間、地點、對象，僅於事後就共犯王家鴻交付之車輛
    尋覓買主脫手出售，似難遽將被告陳明獻犯罪之時點提前認
    定，而謂其已有參與竊盜犯罪之事實。此觀共犯王家鴻所犯
    前揭罪行，經本院以86年度訴字第996號判決認定亦未構成
    竊盜罪名，益足為證。公訴人前揭所認尚非允洽，不能證明
    被告陳明獻涉犯此部分竊盜之罪行。惟因公訴人認此部分如
    成立竊盜犯罪，與前揭業經論罪科刑之偽造文書部分有牽連
    犯之裁判上一罪關係，爰不另為無罪之諭知。
四、又按被告行為後，刑法第56條連續犯之規定，業於94年1 月
    7日修正公布刪除，並於95年7月1日施行，則被告等之犯行
    ，因行為後新法業已刪除連續犯之規定，此刪除雖非犯罪構
    成要件之變更，但顯已影響行為人刑罰之法律效果，自屬法
    律有變更，依新法第2條第1項規定，比較新、舊法結果，仍
    應適用較有利於被告之行為時法律即舊法論以連續犯（最高
    法院95年第8次刑事庭會議決議參照）。
五、又查被告行為後，94年1月7日修正公布之刑法，自95年7月1
    日施行，修正後之刑法刪除第55條關於牽連犯之規定。本件
    被告所犯上開共同偽造文書、故買贓物、詐欺取財等犯行間
    具有牽連犯之關係，依修正前即行為時之規定，應從一重之
    共同行使偽造公文書罪處斷；依修正後之刑法既已刪除牽連
    犯之規定，則所犯上述各罪應依數罪併罰之規定分論併罰。
    比較新舊法之規定，修正後之規定並非較有利於被告，依刑
    法第2條第1項之規定，應適用行為時之法律，即適用修正前
    刑法第55條牽連犯之規定，從一重之共同行使偽造公文書罪
    處斷。
六、應適用之法條：
    (一)刑事訴訟法第273 條之1 第1 項，第299 條第1 項前段
        、第300條。
    (二)刑法第2條第1項，第28條、修正前刑法第56條、修正前
        刑法第55條、修正前刑法第47條、第210條、第211條、
        第214條、第216條、219條、第220條、第339條第1項、
        第2項、349條第2項、第171條第1項、第38條第1項第2
        款。
   （三）修正前罰金罰鍰提高標準條例第1條前段、第2條。
   （四）中華民國96年罪犯減刑條例第2條第1項第3款、第7條
         。
本案經檢察官施教文到庭執行職務。
中    華    民    國   100    年    1     月    25    日
                         臺灣彰化地方法院刑事第四庭
                                 法  官  姚  銘  鴻
以上正本證明與原本無異。
如不服本判決應於收受判決後10日內，向本院提出上訴書狀，並
應敘述具體理由;其未敘述上訴理由者，應於上訴期間屆滿後20
日內向本院補提理由書（均須按他造當事人之人數附繕本）「切
勿逕送上級法院」。
告訴人或被害人對於判決如有不服具備理由請求檢察官上訴者，
其上訴期間之計算係以檢察官收受判決正本之日期為準。
中    華    民    國   100    年    1     月    25    日
                                 書記官 郭  佳  雯
附表一：
┌──┬───────┬────────┬───────┬─────┬───┐
│編號│失竊自小客車來│引擎及車身號碼變│新領牌照號碼  │被詐欺人（│備註  │
│    │源            │造方式          │              │買主）    │      │
├──┼───────┼────────┼───────┼─────┼───┤
│(一)  │Ｘ２－０５４７│將原車身號碼4N2X│Ｃ５－５２３８│蔡美芳（經│      │
│    │（彭中興於八十│N11T5XD803787變 │              │由陳明獻介│      │
│    │八年四月九日凌│造為4N2XN11T4XD8│              │紹，以一百│      │
│    │晨一時許，在台│67685           │              │二十萬元購│      │
│    │中市○○路○段│                │              │得）      │      │
│    │八十三號前竊取│                │              │          │      │
│    │，原車主為劉邵│                │              │          │      │
│    │芸）          │                │              │          │      │
├──┼───────┼────────┼───────┼─────┼───┤
│(二)  │Ｂ４－９８８８│將原車身號碼JNRA│Ｃ５－４０３５│趙中宇（經│      │
│    │（綽號「殺豬」│R05YXXW045317變 │              │由陳明獻介│      │
│    │男子於八十八年│造為JNRAR05Y1XW0│              │紹，以一百│      │
│    │五月三十日上午│58235           │              │二十萬元購│      │
│    │七時許，在台中│                │              │得）      │      │
│    │市○區○○街一│                │              │          │      │
│    │一四號一樓竊取│                │              │          │      │
│    │，原車主為錦隆│                │              │          │      │
│    │印刷股份有限公│                │              │          │      │
│    │司）          │                │              │          │      │
├──┼───────┼────────┼───────┼─────┼───┤
│(三)  │Ｒ９－６４８８│將原車身號碼JNRA│Ｃ５－６５９５│周森論（以│      │
│    │（由陳明獻提供│R05Y1XW052138變 │              │一百萬元購│      │
│    │其所有而登記於│造為JNRAR05Y1XW0│              │得）      │      │
│    │其妻蘇資容名下│58012           │              │          │      │
│    │之前述車輛）  │                │              │          │      │
└──┴───────┴────────┴───────┴─────┴───┘